【裁判字號】    95,簡,1
【裁判日期】    950123
【裁判案由】    廢棄物清理法
【裁判全文】
臺北高等行政法院判決
                                  95年度簡字第1號
                                  (原93年度訴字第2778號)
原      告  甲○○
訴訟代理人  乙○○律師
被      告  桃園縣桃園市公所
代  表  人  丙○○（市長）
訴訟代理人  丁○○
上列當事人間因廢棄物清理法事件，原告不服桃園縣政府中華民
國93年6月17日府法訴字第0930151256號訴願決定， 提起行政訴
訟。本院判決如下：
    主  文
訴願決定及原處分均撤銷。
訴訟費用由被告負擔。
    事  實
壹、事實概要：
    緣被告之稽查員分別於民國（以下同） 89年3月28日在桃園
    縣桃園市（以下同）中正路556號前電桿、於89年3月24日在
    民安路與忠一路交岔路口電桿、於89年3月25日在民安路2號
    旁電箱及春日路與寶山街交岔路口電桿、 於89年3月27日在
    中山東路與中央街交岔路口電桿及鎮二街90號旁燈桿、及於
    89年3月29日在民安路134號旁電桿上，發現張貼廣告物，經
    被告依廣告物上所載0000000000之電話號碼向和信電訊股份
    有限公司（以下簡稱和信公司）查訪，結果為原告具名申請
    ，地址填列桃園市○○里○○街10號。被告乃依行為時（以
    下同）廢棄物清理法第12條第11款、第23條第3款規定， 以
    89年6月5日桃市清環字第110036至110042號函附017099至01
    7104、017111號處分通知單各處原告新臺幣（以下同）4,50
    0元，共計31,500元。 原告不服，提起訴願，遭決定不受理
    後，遂向本院提起行政訴訟。
貳、兩造聲明：
一、原告聲明：求為判決訴願決定及原處分均撤銷。
二、被告聲明：求為判決駁回原告之訴。
、兩造爭點：
    原告提起訴願是否逾越法定不變期間？被告以原告有張貼或
    噴漆廣告污染定著物等行為，裁罰原告，有無違誤？
一、原告陳述：
１、緣原告於93年3月間突收受被告89年6月19日桃世清環字第11
    1729號函附017534號處分通知單，因原告並無張貼或噴漆廣
    告污染定著物等行為，乃提起訴願；旋經桃園市清潔隊人員
    告知始獲悉尚有被告89年6月5日桃市清環字第110036至1100
    42號函附017099至017104、017111號等七件處分，原告亦因
    並無張貼或噴漆廣告污染定著物等行為，復均提起訴願。迺
    被告認同採信原告陳述因身分證件遭冒用而向和信公司申請
    行動電話門號0000000000， 據以撤銷89年6月19日桃市清環
    字第111729號函附017534號處分。
２、然前開訴願決定對被告89年6月5日桃世清環字第110036至11
    0042號函附017099至017104、017111號等七件處分卻以提起
    訴願逾法定期間，為「訴願不受理」之決定。因此，上揭七
    件處分書之送達是否合法，應先釐清。
３、按文書未按戶籍謄被告登載之地址送達，而由訴外人代為收
    受，揆諸民事訴訟法第136條第1項、第137條第1項規定，該
    項送達，即難謂為合法，此有最高法院69年台上字第3752號
    判例可參。查上揭七件處分，無非均依該廣告物上所留之行
    動電話門號0000000000向和信公司查詢據以處分原告，且以
    該通訊處所（即帳單收受地址桃園市○○街10號）送達該處
    分書； 然原告於89年6月間係設籍於桃園市○○路909號4樓
    ，有戶籍謄本可憑，是該送達地址並非原告之住居所、事務
    所或營業所，而該代為簽收之人（王吳月娥）亦非原告之同
    居人或受僱人；核依前揭法文及實務見解，該送達並不生合
    法通知之效力。惟訴願機關未察，仍認該送達係合法，顯有
    違誤。
４、末查和信公司94年11月4日函覆：88年10月23日查無門號000
    0000000申登資料， 且附該門號歷年使用者資料亦無原告申
    請使用之資料，因此，被告爰以該手機門號係88年10月23日
    原告申請、帳單地址桃園縣桃園市○○里○○街10號之資料
    遽以處分原告亦應有疏誤。為此，請判決如原告訴之聲明。
二、被告陳述：
１、被告之稽查員分別於89年3月28日在桃園縣桃園市○○路556
    號前電桿、 於89年3月24日在民安路與忠一路交岔路口電桿
    、於89年3月25日在民安路2號旁電箱及春日路與寶山街交岔
    路口電桿、 於89年3月27日在中山東路與中央街交岔路口電
    桿及鎮二街90號旁燈桿、及於89年3月29日在民安路134號旁
    電桿上，發現張貼廣告物，經被告依廣告物上資訊向和信公
    司查訪，發現0000000000之電話號碼為原告具名申請，地址
    填列桃園市○○里○○街10號。
２、全案經被告以89年6月5日桃市清環字第110036號至110042號
    函附017099至017104、017111號處分通知單裁罰，（於89年
    6月10日） 業已依前址送達原告，有送達回執證書正本可稽
    ，惟因行為時訴願法並未明文規定送達事項，依民事訴訟法
    第137條第1項規定送達於住居所、事務所或營業所不獲會晤
    應受送達人時，得將文書付與有辨別事理能力之同居人或受
    僱人，此處同居人係指共同生活居住一處而言，此等同居人
    與應送達之人（原告）雖不必有親屬關係或家屬關係，但其
    同居必稍有繼續性方可， 最高行政法院92年度裁字第850號
    認已交付原告由其合法收受。
３、本件原告之訴在法律上顯無理由，爰請判決如被告答辯之聲
    明。
    理  由
一、按「簡易訴訟程序之裁判得不經言詞辯論為之。」行政訴訟
    法第233條第1項定有明文，合先敘明。
二、按「在指定清除地區內嚴禁有左列行為：…十、張貼或噴漆
    廣告污染定著物。」、有左列情形之一者，處400元以上1,5
    00元以下罰鍰。經通知限期改善，而仍未遵行者，按日連續
    處罰：…三、違反第12條各款規定者。」廢棄物清理法第12
    條第11款、第23條第3款分別定有明文。
三、查本件被告之稽查員分別於89年 3月28日在桃園縣桃園市○
    ○路556號前電桿、於89年3月24日在民安路與忠一路交岔路
    口電桿、於89年3月25日在民安路2號旁電箱及春日路與寶山
    街交岔路口電桿、於89年 3月27日在中山東路與中央街交岔
    路口電桿及鎮二街90號旁燈桿、及於89年 3月29日在民安路
    134 號旁電桿上，發現張貼廣告物，經被告依廣告物上所載
    手機門號0000000000之向和信公司查訪，結果為原告具名申
    請，地址填列桃園市○○里○○街10號，被告乃以89年6月5
    日桃市清環字第110036號至110042號函附017099至017104、
    017111號處分通知單裁罰，業已依前址送達原告等情，固有
    和信公司傳真之手機門號0000000000申請人姓名、身分證字
    號、地址及申請日期等資料、違反廢棄物清理法處分通知單
    、掛號郵件收件回執附於原處分卷可稽，惟查：
１、依原處分卷附之掛號郵件收件回執之記載，被告所作成之違
    反廢棄物清理法處分通知單於89年 6月10日係由王吳月娥蓋
    章收件，於89年 7月10日係由郭招治蓋章收件，均非原告本
    人蓋章收件，而89年6、7月間原告之戶籍係設在桃園縣桃園
    市○○路○段1181號15樓之1，並非桃園縣桃園市○○街10號
    ，且原告與王吳月娥、郭招治間尚查無何親屬、同居、僱佣
    關係，是89年6月10日及同年7月10日違反廢棄物清理法處分
    通知單之送達對原告不生效力，尚難執此逕指原告提起訴願
    逾法定不變期間。此外，別無其他積極證據證明原告提起訴
    願逾法定不變期間，自難直指原告提起訴願不合法。訴願決
    定機關雖決定訴願不予受理，惟本院為訴訟經濟計，爰不將
    訴願決定撤銷，發回訴願決定機關，而由本院逕為實體判決
    ，併此敘明。
２、經本院函請和信公司檢送手機門號0000000000之申請書及相
    關資料到院參辦，和信公司查覆：於88年10月23日期間查無
    該手機門號之申登資料，而該手機門號於89年10月23日由林
    玉嬿申請啟用，於91年4月24日停機、於92年4月27日由陳惠
    雯申請啟用，於92年10月23日停機，於93年11月16日由孫純
    慧申請啟用，此有和信公司之傳真函文及所附該手機門號歷
    年來使用者資料附於本院卷可稽，是和信公司於本院函詢時
    ，並未證實原告曾申請使用該手機門號，而被告復無其他積
    極證據證明原告有張貼或噴漆廣告污染定著物等行為，則被
    告徒以該手機門號係原告於88年10月23日申請使用、地址填
    載桃園縣桃園市○○里○○街10號等資料，遽以裁處原告，
    即有違誤。
四、綜上所述，原告之主張尚堪採信，則被告對原告七件案件各
    裁處 4,500元，共計31,500元之處分，揆諸首揭規定，尚有
    違誤，訴願決定未予糾正，亦有未合。原告訴請撤銷訴願決
    定及原處分，即有理由，應予准許。
五、本件事證已臻明確，兩造其餘攻擊防禦方法均與本件判決結
    果不生影響，故不逐一論述，併此敘明。
據上論結，本件原告之訴為有理由，爰依行政訴訟法第233條第1
項、第236條、第195條第1項後段、第98條第3項前段判決如主文
。
中    華    民    國    95    年     1    月    23    日
                                 第二庭法    官 吳慧娟
上為正本係照原本作成。
本件以訴訟事件所涉及之法律見解具有原則性者為限，始得於本
判決送達後20日內向本院提出上訴狀並表明上訴理由，如已於本
判決宣示後送達前提起上訴者，應於判決送達後20日內補具上訴
理由（均按他造人數附繕本），且經最高行政法院許可後方得上
訴。
中    華    民    國    95    年     1    月    23    日
                                       書 記 官 劉道文


司法院資訊處製作；財團法人民間司法改革基金會備份。
